【裁判字號】    88,上訴,2104
【裁判日期】    890421
【裁判案由】    毒品危害防制條例
【裁判全文】
臺灣高等法院刑事判決                          八十八年度上訴字第二一四號
    上訴人即
    被      告  乙○○
    選任辯護人  洪大明
                張玉琳
右上訴人因毒品危害防制條例案件，不服臺灣桃園地方法院八十七年度訴緝字第一四
九號，中華民國八十八年三月十八日第一審判決（起訴案號：臺灣桃園地方法院檢察
署八十四年度偵字第一二五四三號）提起上訴，本院判決如左：
    主  文
原判決關於非法販賣化學合成麻醉藥品部分撤銷。
乙○○連續非法販賣化學合成麻醉藥品，累犯，處有期徒刑拾貳年。
附表所示之安非他命均沒收。
    事  實
一、乙○○於民國七十九年四月三十日，因竊盜案，經臺灣高等法院台南分院判處有
    期徒刑六月，嗣經減為有期徒刑三月確定，刑期於八十年一月一日屆滿而執行完
    畢，又於八十四年六月二十九日，因違反麻醉藥品管理條例等案，經台灣桃園地
    方法院判處應執行有期徒刑六年六月 (非法吸用化學合成麻醉藥品部分判處有期
    徒刑五月，非法販賣化學合成麻醉藥品部分判處六年四月），並於八十四年八月
    二十四日確定，（嗣於八十七年十月七日送監執行，現執行中），猶不知警惕，
    其明知安非他命業經行政院衛生署於七十九年十月九日，以衛署藥字第九○四一
    四二號公告，將之列入麻醉藥品管理條例第二條第四款之化學合成類麻醉藥品管
    理，禁止非法販賣、持有，竟意圖營利，並基於概括犯意，（一）、先於八十四
    年十月初左右，因謝樹盛 (另案審理）為幫助其友年籍不詳綽號「阿罔」者購買
    安非他命，向乙○○詢問有無貨源，乙○○即意圖販賣營利，於八十四年十月九
    日二十二時許，在甲○○ (經台灣桃園地方法院判處罪刑確定）位於桃園縣中壢
    市○○○街一五八巷廿四號十五樓租處，以新台幣（下同）九萬元代價，向甲○
    ○販入安非他命約三兩（分裝為三袋），謝樹盛即於八十四年十月十日十六時三
    十分許，偕同乙○○至桃園市○○路縣立游泳池旁，等候「阿罔」前來，乙○○
    則欲以十二萬元之代價，非法將上開安非他命販賣予綽號「阿罔」，謝樹盛並從
    中取得部分差價為報酬，惟尚未交易即為警查獲，並在乙○○身上查獲上開安非
    他命三包（淨重共一○九．一九公克）。乙○○供出麻醉藥品來源係自甲○○處
    購得，並因而破獲甲○○。（二）、其又基於上開意圖營利犯意，於八十五年三
    月間，向不詳人士購得安非他命五公斤後，藏放在高雄市苓雅區○○○路九十五
    巷四號三樓黃秀滿（另案審理）住處，伺機銷售。嗣於八十五年三月七日，在黃
    秀滿上開住處，為警查獲，而供出上情，取出乙○○所藏放之上開安非他命（總
    淨重為五０四二公克，純度為百分之八０‧三二，純質淨重為四０五０公克）。
    （三）、其亦基於上開意圖營利犯意，於八十六年二月底，向綽號「阿林」之人
    購得安非他命五公斤，並於同年三月十五日，將其中之四點五公斤之安非他命藏
    放在林麗芬（另案審理）位於高雄縣大樹鄉○○路五十四之一號住處，嗣於同年
    月二十六日，在林麗芬上開住處，為警查獲，取出王榮宗所藏放之安非他命（總
    淨重為四四八七‧八五公克，包裝重五三‧０四公克，純度為百分之八十，純質
    淨重為三五九０‧二八公克）。
二、案經桃園縣警察局桃園分局報請臺灣桃園地方法院檢察署檢察官偵查起訴暨移送
    併辦。
    理  由
一、訊據上訴人即被告乙○○否認有非法販賣安非他命犯行，辯稱：伊僅係受謝樹盛
    之託，代為購買安非他命三包 (三兩)，且欲以購買價格交付謝樹盛，並無從中
    獲取差價，伊無營利之意圖，亦無獲利之事實，被查獲之五公斤安非他命部分，
    係前次所購買而未被查獲，至於四‧五公斤安非他命部分，並非伊所有，應不成
    立非法販賣安非他命之罪云云。惟查：
    （一）、右揭事實欄（一）所載被告非法販賣安非他命之事實，已據被告於警訊
            中供承不諱，（見八十四年度偵字第一二五四三號「以下稱偵查卷」第
            七頁反面），同案被告謝樹盛於警訊中亦供稱：被告欲非法販賣安非他
            命予伊。（見偵查卷第五頁），謝樹盛於原審亦供稱：案發時乙○○係
            以十二萬元之價格販賣安非他命予「阿罔」。偵查中王某為逃避刑責，
            乃教伊供稱販賣之價格為九萬元，伊從中賺取三萬元利潤等語（見原審
            八十四年度訴字第一八七九號卷第十九頁所附之八十五年一月十一日訊
            問筆錄），並有被告身上查獲之安非他命三包（淨重共一○九．一九公
            克）扣案可稽，且扣案之無色透明結晶經檢驗結果為安非他命，亦有法
            務部調查局（八五）000000000號檢驗通知書乙紙附卷可憑，
            （見原審卷第一０三頁），是被告事後就此部分翻異前供，為卸責之詞
            ，不足採信。
    （二）、有關被告將安非他命五公斤藏放在高雄市苓雅區○○○路九十五巷四號
            三樓黃秀滿住處，以及被告將四點五公斤之安非他命藏放在林麗芬位於
            高雄縣大樹鄉○○路五十四之一號住處之事實，業據黃秀滿、林麗芬二
            人分別於警訊或偵查中陳述明確，（見台灣基隆地方法院檢察署八十五
            年度偵字第一二八六號卷第二頁、第十八頁；同署八十六年度偵字第一
            六九七號卷第五頁、第十七頁），被告於偵查中亦供承該五公斤安非他
            命部分，係伊藏放。（見台灣桃園地方法院檢察署八十八年度偵字第七
            八０八號卷第十四頁），而被告所藏放之上開安非他命經檢驗結果，分
            別為總淨重為五０四二公克，純度為百分之八０‧三二，純質淨重為四
            ０五０公克，以及總淨重為四四八七‧八五公克，包裝重五三‧０四公
            克，純度為百分之八十，純質淨重為三五九０‧二八公克，此有法務部
            調查局檢驗通知書二份在卷可查，（見台灣基隆地方法院檢察署八十五
            年度偵字第一二八六號卷第二十七頁台灣高雄地方法院檢察署八十六年
            度偵字第一五０二八號卷第六頁）。再安非他命物稀價昂，且政府懸為
            禁令嚴加取締，被告販入之安非他命，分別為五公斤、四‧五公斤，數
            量甚多，其顯係以營利之意圖販入，伺機販售至明。
    （三）、本件事證已明，被告聲請傳喚綽號「阿罔」者，即無必要。又係經警查
            獲，業據其於警訊供明，（見偵查卷第七頁），被告泛言係自首云云，
            不可採信。
    綜上所述，足見被告所辯應係圖免刑責之詞，尚不足採，本件事證已明，被告犯
    行洵堪認定。
二、按甲基安非他命屬中樞神經興奮劑，吸用甲基安非他命會引起不安、頭昏、顫抖
    、亢進性反應，失眠、焦慮、譫妄、慢性中毒、精神障礙、類似精神分裂症之錯
    覺、幻覺、妄想、及伴有行動性與性格異常等副作用，並有輕微之成癮性，服用
    後會產生依賴性，耐藥性，嚴重妨害人之身心健康，後果不堪設想，是行政院衛
    生署於七十九年十月九日以衛署字第九０四一四二號公告，將之列為化學合成類
    麻醉藥品，依同條例第十三條之規定，不得非法販賣、持有，而於同年月十一日
    生效。但被告行為後，「毒品危害防制條例」已於八十七年五月二十二日公布施
    行，依該條例販賣二級毒品安非他命，法定刑為無期徒刑或七年以上有期徒刑，
    得併科新台幣七百萬元以下罰金，而麻醉藥品管理條例第十三條之一第二項第一
    款所定非法販賣化學合成麻醉藥品罪之法定刑為五年以上有期徒刑，得併科五萬
    元以下罰金，茲比較新舊結果，以原麻醉藥品管理第十三條之一第二項第一款規
    定較有利於行為人，自應適用舊法。又意圖營利而販入，即為既遂，此為實務上
    一般之看法，核被告意圖營利而販入安非他命，係犯麻醉藥品管理條例第十三條
    之一第二項第一款之罪。其非法持有安非他命之低度行為，為非法販賣安非他命
    之高度行為所吸收，不另論罪。再連續犯之所謂出於概括犯意，必須其多次犯罪
    行為自始均在一個預定犯罪計劃以內，出於主觀上始終同一犯意之進行而言，最
    高法院七十年台上字第六二九六號判例意旨已有明示。本件被告先後三次犯行，
    其中第一次為八十四年十月九日，第二次為八十五年三月間，第三次為八十六年
    二月間，第一次與第二次相距五個月，第二次與第三次相距十一個月，時間上雖
    有一段時日，但其意圖營利而販入大量安非他命，伺機出售，手法則為相同，且
    其於前案八十四年八月二十四日確定後，即意圖營利，先後販入大量安非他命，
    伺機出售，顯係在一個預定犯罪之計劃以內，出於主觀上始終同一犯意而進行，
    先後三次犯構成要件相同之罪名，顯係基於概括之犯意為之，應依連續犯之規定
    論以一罪，並加重其刑。再被告於七十九年四月三十日，因竊盜案，經臺灣高等
    法院台南分院判處有期徒刑六月，嗣經減為有期徒刑三月確定，刑期於八十年一
    月一日屆滿而執行完畢，此有臺灣高等法院檢察署刑案紀錄簡覆表在卷可稽，其
    於有期徒刑執行完畢後五年以內，再犯有期徒刑以上之本罪，為累犯，應依法遞
    加重其刑。又被告就犯罪事實（一）部分，供出麻醉藥品來源係自同案被告甲○
    ○，並因而破獲同案被告甲○○，此與甲○○於原審審理時供承情節相符，（見
    原審第五十六頁所附之八十五年二月十二日訊問筆錄），甲○○亦經法院判處罪
    刑確定在案，此有前科在卷可查，依麻醉藥品管理條例第十三條之三之規定，減
    輕其刑，並依先加後減之原則為之。被告所犯事實欄（二）、（三）所示部分，
    雖未據檢察官起訴（即台灣桃園地方法院檢察署八十八年度偵字第七八０七號、
    七八０八號部分，嗣由該署於八十八年九月二十九日，以桃檢楠月字第七八０七
    號函移送併辦），但與已起訴即事實欄（一）所示部分間，有連續犯上裁判上一
    罪之關係，已如前述，為起訴效力所及，本院自得加以審理，併此敘明。
三、原審以被告罪證明確，予以論罪科刑，固非無見，惟查原判決漏未審酌犯罪事實
    （二）、（三）部分，致未論以連續犯，其適用法條顯有不當，被告上訴意旨否
    認犯行，指摘原判決不當，固無理由，但原判決既有可議，自應由本院將原判決
    關於非法販賣化學合成麻醉藥品部分予以撤銷改判，且原判決係適用法條不當，
    自不受刑事訴訟法第三百七十條前段之限制。爰審酌被告有非法販賣安非他命之
    前科，素行不良，及其犯罪之動機、目的，販入之安非他命近十公斤，所生危害
    甚大，及犯罪後之態度等一切情狀，量處有期徒刑十二年。扣案如附表所示之安
    非他命，為違禁物，應依刑法第三十八條第一項第一款規定宣告沒收。
據上論斷，應依刑事訴訟法第三百六十九條第一項前段、第三百六十四條、第三百七
十條但書、第二百九十九條第一項前段，麻醉藥品管理條例第十三條之一第二項第一
款、第十三條之三，刑法第十一條前段、第五十六條、第四十七條、第三十八條第一
項第一款、第二條第一項但書，判決如主文。
本案經檢察官張啟彬到庭執行職務。
中     華     民     國     八十九     年       四      月     二十一   日
                              臺灣高等法院刑事第二十四庭
                                  審判長法  官  陳  貽  男
                                        法  官  帥  嘉  寶
                                        法  官  李  世  貴
右正本證明與原本無異。
如不服本判決應於收受送達後十日內向本院提出上訴書狀，其未敘述上訴之理由者並
得於提起上訴後十日內向本院補提理由書（均須按他造當事人之人數附繕本）。
                                        書記官  魏  汝  萍
中     華     民     國     八十九     年       四      月     二十四   日
附表：
一、安非他命三包（淨重共一○九．一九公克）。
    （犯罪事實「一」查獲部分）
二、總淨重為五０四二公克，純度為百分之八０‧三二，純質淨重為四０五０公克之
    安非他命。
    （犯罪事實「二」查獲部分）
三、總淨重為四四八七‧八五公克，包裝重五三‧０四公克，純度為百分之八十，純
    質淨重為三五九０‧二八公克之安非他命。
    （犯罪事實「三」查獲部分）
附錄本案所犯法條全文
麻醉藥品管理條例第十三條之一
違反前條之規定，其屬於第二條第一款至第三款之麻醉藥品者，應分別依法處罰。
違反前條之規定，其屬於第二條第四款之麻醉藥品者，依左列規定處罰：
(1)非法輸入、製造、運輸、販賣者，處五年以上有期徒刑，得併科五萬元以下罰金。
(2)意圖販賣而非法持有者，處三年以上十年以下有期徒刑，得併科三萬元以下罰金。
(3)意圖營利而非法為人施打者，處五年以下有期徒刑，得併科二萬元以下罰金。
(4)非法施打、吸用者，處三年以下有期徒刑、拘役或一萬元以下罰金。
(5)非法持有者，處二年以下有期徒刑、拘役或五千元以下罰金。
前項第一款之未遂犯罰之。                                          


司法院資訊處製作；財團法人民間司法改革基金會備份。
